臺灣臺中地方法院臺中簡易庭民事判決
110年度中簡字第2636號
原      告  莊涵霏  
訴訟代理人  陳孝賢律師
被      告  賴家翰  

訴訟代理人  張睿紘律師
上列被告因家庭暴力防治法之傷害案件（本院110年度簡字第790
號，原為110年度訴字1079號刑事案件），經原告提起刑事附帶
民事訴訟請求損害賠償（110年度簡附民字第44號），由本院刑
事庭裁定移送前來，本院於民國110年11月23日言詞辯論終結，
判決如下：
    主    文
一、被告應給付原告新臺幣50,000元，及自民國110年8月20日起
    至清償日止，按週年利率百分之5計算之利息。
二、原告其餘之訴駁回。
三、本判決原告勝訴部分得假執行。但被告如以新臺幣50,000元
    為原告預供擔保，得免為假執行。
四、 原告其餘假執行之聲請駁回。
    事 實 及 理 由
壹、程序事項
    按簡易訴訟訴狀送達後，原告不得將原訴變更或追加他訴。
    但請求之基礎事實同一者，或擴張或減縮應受判決事項之聲
    明者，不在此限，民事訴訟法第436條第2項、第255條第1項
    但書第2款、第3款定有明文。查本件原告起訴聲明第1項請
    求被告給付新臺幣（下同）20萬元及自刑事附帶起訴狀繕本
    送達被告之翌日起至清償日止，按年息百分5計算之利息，
    嗣於民國110年10月19日言詞辯論期日當庭具狀擴張聲明第2
    項為：被告應給付原告2,840元及自民事擴張訴之聲明狀繕
    本送達翌日起至清償日止，按年息百分5計算之利息。核原
    告前開訴之聲明之變更，為訴之聲明之擴張，其擴張應受判
    決聲明請求之基礎事實同一，於法並無不合，依民事訴訟法
    第255條第1項第2款、第3款規定，應予准許。
貳、實體事項　　
一、原告主張：
　㈠兩造為男女朋友並有同居關係，並為家庭暴力防治法第3條第
    2款所定義之家庭成員關係。日前前往桃園市參加火球祭（F
    ireBall Festival）活動，而入住位於桃園市桃園區某旅館
    ，被告於民國108年11月24日5時30分許，在該旅館內與原告
    因故發生口角爭執，竟基於傷害之犯意，徒手毆打原告之頭
    、臉部，使原告受有右眼周圍瘀腫、頭部及左耳挫傷、流鼻
    血及上唇挫傷等傷害（下稱系爭傷害）。案經臺灣臺中地方
    檢察署檢察官以109年度偵字第37722號偵查終結，提起公訴
    ，並經本院刑事庭審理後以110年度簡字第790號判決有罪在
    案。又自系爭傷害事件過後，原告對於遭受關係親密之人徒
    手毆打致身體多處傷害之事，始終心懷恐懼遲遲無法釋懷，
    自109年3月24日起數次至木柵身心診所就診，並經診斷患有
    「精神官能症、恐慌症、入睡或維持睡眠之持續障礙」，醫
    師更以「建議持續追蹤治療」認原告有需持續追蹤、回診之
    必要，身心狀況均差，更因此而出現焦慮、時而感到心慌、
    做惡夢之情形。原告因系爭傷害事件於身心上均受有莫大之
    痛苦，且被告對原告之傷勢均未為聞問，於偵查過程均否認
    犯罪，甚至在網路不斷張貼對於原告涉有詆毀情事之貼文，
    直至系爭傷害事件進入刑事審理程序，被告始在被告選任辯
    護人之要求下勉為其難道歉，惟原告誠然完全無法感受被告
    之歉意，亦不見其有悔過之行為，僅僅係為求刑度降低之應
    變之舉。被告前開種種行為均係對原告精神造成莫大傷害，
    爰依民法第184條第1項及第195條第1項提起本件訴訟，請求
    被告賠償支出醫療費用新臺幣（下同）2,840元及精神慰撫
    金20萬。
　㈡並聲明：①被告給付原告20萬元及自刑事附帶起訴狀繕本送達
    被告之翌日起至清償日止，按年息百分5計算之利息。②被告
    應給付原告2,840元，及自民事擴張訴之聲明狀繕本送達翌
    日起至清償日止，按年息百分5計算之利息。③原告願供擔保
    ，請准予宣告假執行。
二、被告則以：
　㈠原告於110年7月16日本院刑事庭110年度訴字第1079號準備程
    序陳稱：「（被告稱:我願意賠償2萬元，我是在打工不是富
    二代。）我不需要被告的錢。」、「（法官問：告訴人對於
    本案有何意見？）為什麼我要遭受這些，已經二年了，給我
    2萬元不如給乞丐。請庭上考量本案對我精神造成的傷害，
    重判被告。」等語，可見原告不僅稱其不需要被告的錢，並
    已針對其對於被告之損害賠償請求權以請求重判被告為條件
    為拋棄之意思表示，被告既已遭刑事判決有罪確定，則原告
    對被告之本件損害賠償請求權即已失所附麗，故原告主張請
    求慰撫金之給付顯無理由。
　㈡退步言之，被告已於110年7月16日上開案件準備程序當庭以
    真誠、懇切的語氣向原告鞠躬道歉，充分展現被告願意誠 
    心面對自己所犯下的錯誤，可謂知恥近乎勇。又被告大學肄
    業，資力甚窘，目前尚在餐飲業打工，家中仍有弟弟需被告
    扶養照顧，請鈞院考量被告年紀尚輕，正值血氣方剛之年紀
    ，因一時思慮不周鑄下大錯，從輕審酌本件原告得向被告請
    求之金額。又對於原告所主張醫療費用之支出與系爭傷害間
    是否具有因果關係仍有詳盡釐清之必要。
　㈢並聲明：①原告之訴駁回。②如受不利判決，被告願供擔保，
    請准宣告免予假執行。
三、得心證之理由
  ㈠原告主張被告於民國108年11月24日5時30分許，在旅館內徒
    手毆打原告之頭、臉部，使原告受有右眼周圍瘀腫、頭部及
    左耳挫傷、流鼻血及上唇挫傷等傷害之事實，業據其提出與
    其所述相符之臺灣臺中地方檢察署109年度偵字第37722號起
    訴書、木柵身心診所診斷證明書、醫療單據、病歷資料等件
    為憑，並有本院依職權調閱本院110年度簡字第790號刑事卷
    宗（含偵查卷）可佐，而被告所涉上開傷害之犯行，亦經本
    院以上開案號判處有期徒刑3月，並得易科罰金而告確定，
    依本院調查證據之結果，原告主張之事實，堪信為真實。
　㈡按因故意或過失，不法侵害他人之權利者，負損害賠償責任
    ；不法侵害他人之身體、健康、名譽、自由、信用、隱私、
    貞操，或不法侵害其他人格法益而情節重大者，被害人雖非
    財產上之損害，亦得請求賠償相當之金額，民法第184條第1
    項前段、第195條第1項前段分別定有明文。依上所述，被告
    對原告有傷害之侵權行為，原告自得請求被告賠償損害。被
    告雖另辯稱本件原告於刑事審理時拋棄請求權等語，然依刑
    事案件中之資料內容觀之，應僅係原告於刑事程序中表達不
    願原諒被告及和解之意思，並非拋棄損害賠償請求權，是被
    告此部分所辯，尚難認為有據。而原告得請求損害賠償之金
    額：
　⑴查原告請求醫療費用2,840元部分，為被告所否認。原告雖主
    張自系爭傷害事件過後，原告對於遭受關係親密之人徒手毆
    打致身體多處傷害之事，始終心懷恐懼遲遲無法釋懷，自10
    9年3月24日起數次至木柵身心診所就診，並經診斷患有「精
    神官能症、恐慌症、入睡或維持睡眠之持續障礙」，醫師更
    以「建議持續追蹤治療」認原告有需持續追蹤、回診之必要
    ，並提出診療收據為證（見本院卷第63至71頁），主張合計
    支出醫療費用2,840元等語，然此既為被告所否認，原告就
    此部分之支出與被告之侵權行為間有否因果關係，自仍應負
    舉證之責任。然依原告提出之木柵身心診所診斷證明書（見
    附民卷第15頁）上記載之就診日期為109年3月24日至110年7
    月26日，醫療費用單據之日期109年5月4日至110年10月4日
    ，距離本件侵權行為時間108年11月24日5時30分許，已有相
    當之時間，依本院調查證據之結果，尚難認為此部分支出與
    被告之侵權行為間，有因果關係。是原告請求醫療費用2,84
    0元部分，然認為有理。
  ⑵按慰撫金之賠償須以人格權遭遇侵害，使精神上受有痛苦為
    必要，其核給之標準固與財產上損害之計算不同，然非不可
    斟酌雙方身分資力與加害程度，及其他各種情形核定相當之
    數額（最高法院51年台上字第223 號判例意旨參照）。故人
    格權遭遇侵害而受有精神上之痛苦，於請求賠償精神慰撫金
    時，其核給之標準須參酌實際加害情形、被害人之身分、地
    位與加害人之經濟狀況等關係定之。查原告因被告之傷害行
    為，受有右眼周圍瘀腫、頭部及左耳挫傷、流鼻血及上唇挫
    傷等傷害，其身體及精神受有相當之痛苦，其請求賠償非財
    產上之損害，核屬有據，應予准許。經查，原告高中畢業、
    家境狀況小康、有薪資收入、名下無不動產及汽機車；被告
    為大學肄業、目前從事餐飲業、有薪資收入、家中有弟弟需
    其扶養照顧、名下無不動產及汽機車等，為兩造於先前刑事
    程序中所自陳（見訴字卷第45頁、偵字卷第11頁），並有本
    院依職權所調取之兩造稅務電子閘門財產所得調件明細表附
    卷可稽。本院審酌原告之身分地位、兩造經濟能力、被告加
    害情形、原告所受傷勢及精神上痛苦程度暨本案衝突發生之
    緣由、過程等一切情狀，認原告請求20萬元精神慰撫金，尚
    嫌過高，應予酌減為5萬元，始為適當；逾此範圍之請求，
    尚嫌過高，不予准許。　　
  ㈢再按給付有確定期限者，債務人自期限屆滿時起，負遲延責
    任；給付無確定期限者，債務人於債權人得請求給付時，經
    其催告而未為給付，自受催告時起，負遲延責任。其經債權
    人起訴而送達訴狀，或依督促程序送達支付命令，或為其他
    相類之行為者，與催告有同一之效力，民法第229 條第1 項
    、第2 項分別定有明文。又按遲延之債務，以支付金錢為標
    的者，債權人得請求依法定利率計算之遲延利息。但約定利
    率較高者，仍從其約定利率；應付利息之債務，其利率未經
    約定，亦無法律可據者，週年利率為百分之5，民法第233條
    第1 項、第203 條亦分別明定。查原告據侵權行為之法律關
    係對被告請求損害賠償債權，核屬無確定期限之給付，既經
    原告提起本件刑事附帶民事訴訟，且起訴狀繕本於110年8月
    19日合法送達被告（送達證書見附民卷第29頁），則原告請
    求被告自刑事附帶民事起訴狀繕本送達被告之翌日即110年8
    月20日起至清償日止，按週年利率百分之5計算之遲延利息
    ，核無不合，應予准許。
四、綜上所述，原告依侵權行為之法律關係，請求被告給付5萬
    元，及自110年8月20日起至清償日止，按年息百分5計算之
    利息，為有理由，應予准許。逾此部分之請求，則屬無據，
    應予駁回。
五、本件事證已臻明確，兩造其餘攻擊防禦方法及所舉證據，經
    審酌結果，與本件判決結論均無影響，爰不一一論述，附此
    敘明。
六、本件原告勝訴部分，係就民事訴訟法第427條第2項第12款訴
    訟適用簡易程序為被告敗訴之判決，爰依民事訴訟法第389
    條第1項第3款規定，依職權宣告假執行。又被告陳明願供擔
    保，請准宣告免為假執行，核無不合，爰酌定金額准許之。
    至原告敗訴部分，其假執行之聲請亦失所依附，應併予駁回
    。
七、本件原告係於刑事訴訟程序提起民事訴訟，經本院刑事庭裁
    定移送前來，依刑事訴訟法第504 條第1 項規定，無庸繳納
    裁判費，且本件訴訟繫屬期間亦未增生訴訟費用事項，故無
    訴訟費用負擔問題，併予敘明。
中　　華　　民　　國　　110 　年　　12　　月　　21　　日
                      臺灣臺中地方法院臺中簡易庭
                                  法　官　張清洲
以上為正本係照原本作成。
如不服本判決，應於送達後20日內，向本院提出上訴狀並表明上
訴理由，如於本判決宣示後送達前提起上訴者，應於判決送達後
20日內補提上訴理由書（須附繕本）。如委任律師提起上訴者，
應一併繳納上訴審裁判費。
中　　華　　民　　國　　110 　年　　12　　月　　21　　日
                                  書記官  何惠文